臺灣臺中地方法院刑事判決　　　　　　　　　　　　　九十三年度訴字第七四四號
　　公　訴　人　臺灣臺中地方法院檢察署檢察官
　　被　　　告　乙○○
　　指定辯護人　本院公設辯護人　戊○○
右列被告因偽造有價證券案件，經檢察官提起公訴（九十三年度核退偵字第二二號）
，本院判決如左：
    主  文
乙○○意圖供行使之用，而偽造有價證券，處有期徒刑參年貳月。
如附表所示之偽造之支票壹張及偽造之「丙○○」印章壹枚，均沒收。
    理  由
一、乙○○前於民國八十五年間曾因犯常業賭博罪，經本院判處有期徒刑三月，於八
    十五年十二月十一日易科罰金執行完畢；又於八十九年間因犯使公務員登載不實
    罪，經本院判處拘役五十五日，於九十一年四月十九日易科罰金執行完畢（均不
    構成累犯），猶不知警惕。乙○○與丙○○（起訴書誤載為楊雅佩）原為男女朋
    友關係，且已論及婚嫁，於九十一年一月間，丙○○為協助乙○○創業，乃向彰
    化商業銀行清水分行（下簡稱彰銀清水分行）申請支票帳戶使用，並由丙○○自
    己保管支票，乙○○如需使用支票，須先告知丙○○後，徵得其同意，始由丙○○親自簽發填寫、蓋用印鑑章後，再交予乙○○行使。於九十一年二月間，乙○○向丙○○佯稱因投資生意，需以空白支票取信交易相對人，丙○○不疑有他，
    遂於其台中縣清水鎮鎮○路一五０號住處，交付票號ＢＥ0000000號空白
    支票予乙○○，距料乙○○竟意圖供行使之用，未經丙○○之同意，擅自於不詳
    時間、地點，先偽造丙○○之印章蓋於前開空白支票之發票人處，足以生損害於
    丙○○，再填寫面額為新台幣（下同）五十萬元、發票日為九十一年三月二十二
    日，而偽造該有價證券後，於九十一年二月間某日，在台中市○○路與何厝街口
    某泡沫紅茶店，持以交付予不知情之己○○，再由己○○用以向不知情之丁○○
    借貸五十萬元，以作為支付上開投資之款項，而行使該偽造之有價證券。嗣因丙○○發現遺失多張支票，且忘記曾交付空白支票予乙○○一事，遂於九十一年十
    二月三十日向彰銀清水分行辦理支票掛失止付事宜；嗣己○○於九十二年二月間
    將上開偽造之支票交予不知情之羅智陞，委由其代為向銀行提示付款，遭拒絕付
    款，始經警循線查獲上情。乙○○歷經多次傳訊均未出面說明，嗣於九十三年三
    月一日始經臺灣臺中地方法院檢察署拘獲乙○○。
二、案經台中市警察局第一分局報請臺灣臺中地方法院檢察署檢察官偵查起訴。
    理  由
一、訊據被告乙○○矢口否認有何偽造有價證券犯行，辯稱：系爭支票係伊向丙○○
    借用的，伊並未偽造丙○○之印章，且當初是由丙○○與伊一同交付系爭支票予
    己○○云云。經查：
（一）被害人丙○○於九十二年七月十五日警訊時供稱：「（問：你當時向彰銀申請
      該些支票是做何用途？你有否同意乙○○共用支票？）我與男朋友乙○○要一
      起做生意，由他提議有支票比較方便，我才向彰銀申請支票使用。不同意他用
      我的支票。」等語；其於九十三年二月四日檢察官偵訊時供稱：「（問：本案
      支票是你簽發的？）本來我和被告（乙○○）是男女朋友，因已論及婚嫁，後
      來他說因投資生意及房屋裝潢要支票，就叫我去申請，我是在九十一年一月申
      請支票使用，支票與印章都放在我身上，後來有一次他說和朋友投資生意，要
      拿支票給人家看，我就拿一張空白支票給他，沒有日期、金額及蓋章。九十一
      年七、八月我們分手，我忘了曾拿這張支票給他，直到九十二年二月間，銀行
      打電話說有人來問我支票帳戶內有沒有錢，並拿了一張我的支票，我才去找我
      的支票，發現支票遺失很多張，我就去申報掛失，事發之後被告有打電話給我
      ，告訴我曾經向我借一張空白支票，我才想起來，但我沒有授權他蓋章及填寫
      金額，因為他當初說是做表面，拿給人家看，我沒有授權他使用。」等語。另
      有系爭支票影本、遺失票據申報書、台中市票據交換所退票理由單等件在卷足
      憑。
（二）次查，系爭支票確是由被告交付予己○○，再交付予丁○○以借用五十萬元一
      情，業據證人己○○、丁○○於警訊時及檢察官偵訊時供述明確，證人己○○
      於九十二年十一月二十一日警訊時供稱：「（問：乙○○拿彰化銀行、票號
      0000000、面額五十萬元之支票給你時，你是否有拿錢給他？拿給他多少？於
      何時？何地？）我有拿現金新台幣五十萬元給乙○○，於何時交給他，我已不
      太清楚，大約在一年多前，是在文心路與熱河路口的一間咖啡廳交給他的。」
      、「我這五十萬元是向我朋友丁○○借的，是約在台中市○○路與何厝街口的
      一家泡沬紅茶店交付的」等語；證人丁○○於九十二年十一月二十一日警訊時
      供稱：「（問：你於何時？何地？借多少金額給己○○？）我於去年過年後，
      正確日期我已忘記，在台中市○○路與何厝街口的泡沬紅茶店將現金新台幣五
      十萬元借給己○○。」等語，其等供述互核相符。又證人己○○於九十三年二
      月四日偵訊時再證稱：「（問：有無拿丙○○所簽發九十一年三月二十二日到
      期、面額五十萬元支票一張？）是乙○○給我的，是何時拿的我忘了，因他向
      我借錢，在青海路與何厝街口的泡沬紅茶店，說要投資機械生意，我的錢是向
      丁○○借的．．．」等語，證人丁○○於上開偵訊時亦證稱：「（問：有無借
      錢給己○○？）有，在九十一年農曆年後幾天，即九十一年一、二月間，我是
      交現金給他，他說要投資「小白」的生意，交錢時我也有去現場。」，而被害
      人丙○○及證人己○○亦證實被告乙○○之綽號確為「小白」。足見證人丁○○所述並非子虛。雖被告嗣於九十三年三月一日經臺灣臺中地方法院檢察署拘
      獲訊問時供稱：「（問：丙○○那張五十萬元支票是否你開的？）是我寫的，
      支票是丙○○給我，讓我開這張支票，我和她一起拿給己○○。」等語，然此
      為被害人丙○○於九十三年三月十日偵訊時所否認，被害人丙○○在該次偵訊
      時係供稱：「（問：支票給己○○時有無在場？）沒有。」、「（問：當初乙○○有提到支票上要蓋印章之事？）他只說要拿支票給別人看，沒有提到填金
      額、蓋印章之事。」、「（問：支票是你和乙○○一起拿給己○○嗎？）我只
      是將空白支票拿給乙○○，他拿給誰我不清楚。」等語。再者，系爭支票上蓋
      用之「丙○○」印章與其留存於銀行之印鑑章不符，此經被害人丙○○於偵查
      時供明，且有彰化銀行清水分行九十三年二月十九日彰清字第三九０號函文查
      明屬實。而被害人丙○○及證人己○○、丁○○於案發未久時，在警訊及偵訊
      時之供述離事件發生時間較短，且未受不當之干擾，渠等之指述及證述應屬可
      信。而被告乙○○於本院審理時亦已自承系爭支票上之日期及金額均係伊親自
      填寫，惟若如被告所言，僅係要提出支票給投資夥伴看，又何須要填載一定之
      金額及發票日期，且證明資力之方式很多，大可提供銀行之支票帳號供投資人
      查詢其資力及信用即可，豈有必定要提出支票始可證明之理？是被告上開所辯
      ，顯係事後卸責之詞，不足採信。
（三）再者，被告就當初交付系爭支票予己○○時，究有何人在場一事，於九十三年
      四月二十九日本院行準備程序時陳稱：有伊、被害人丙○○、證人己○○三人
      在場；於九十三年十月十五日本院審理時又陳稱：有伊、丙○○、己○○、伊
      朋友黃暄瑜在場；於九十三年十一月二十五日本院審理時竟又自帶一位證人林
      晁毅到庭，稱此證人亦在場，而黃暄瑜又不在場等情，其前後供述已不一致，
      且經本院將被告及證人林晁毅隔離訊問，其二人就交付系爭支票予己○○當日
      之交付過程情節，所述顯有不符，而被害人丙○○於此次審理時雖推翻其之前
      之不在交票現場之供述而附合被告之詞，然被害人丙○○仍供稱：證人林晁毅
      當天是否在場伊不確定等語。足見被害人丙○○及證人林晁毅於本院九十三年
      十一月二十五日審理時所為之供述及證述，係附合及維護被告之詞，且顯有瑕
      疵，無可採信。綜上所述，被告所辯，並不可採。本件事證明確，被告犯行可
      堪認定。
三、核被告乙○○所為，係犯刑法第二百零一條第一項意圖供行使之用，而偽造有價
    證券罪。其偽造發票人丙○○之印章、印文，為偽造有價證券之部分行為，偽造
    後復持以行使，行使之低度行為應為偽造之高度行為所吸收，均不另論罪。爰審
    酌被告乙○○犯罪之動機、目的、手段、及其品行、所生危害及犯後飾詞狡賴、
    態度不佳等一切情狀，量處如主文所示之刑，以資懲儆。至如附表所示偽造之支
    票一張，應依刑法第二百零五條之規定予以宣告沒收，其上偽造之「丙○○」印
    文，已因該支票之沒收而併予沒收，爰不另為沒收之諭知。至於被告所偽造之「
    「丙○○」印章一枚，雖未據扣案，惟既不能證明業已滅失，仍應依刑法第二百
    十九條之規定諭知沒收。
據上論斷，應依刑事訴訟法第二百九十九條第一項前段，刑法第二百零一條第一項、
第二百零五條、第二百十九條，罰金罰鍰提高標準條例第一條前段，判決如主文。
本案經檢察官甲○○到庭執行職務。
中    華    民    國      九十三      年       十二      月    十七     日
                                臺灣臺中地方法院刑事第九庭
                                    審判長法  官  黃 文 進
                                          法  官  陳 如 玲
                                          法  官  曾 佩 琦
右正本證明與原本無異。
如不服本判決，應於判決送達後十日內向本院提出上訴狀，上訴於臺灣高等法院臺中
分院( 須附繕本 )。
                                          書記官
中    華    民    國      九十三      年       十二      月   二十一    日
附表：
票據號碼   發票日    面額（新台幣）  被偽造之發票人
BＺ0000000  00.03.22  五十萬元        丙○○（印章）
附錄本案論罪科刑法條：
【刑法第二百零一條第一項】
  意圖供行使之用，而偽造、變造公債票、公司股票或其他有價證券者，處三年以上
  十年以下有期徒刑，得併科三千元以下罰金。
  （罰金部份業經提高十倍為三萬元）
